【裁判字號】    90,交易,55
【裁判日期】    900607
【裁判案由】    過失傷害
【裁判全文】
臺灣高雄地方法院刑事判決                            九十年度交易字第五五號
    公  訴  人  臺灣高雄地方法院檢察署檢察官
    被      告  甲○○
    選任辯護人  郭清寶
右列被告因過失傷害案件，經檢察官提起公訴（八十九年度偵字第二二００四號），
本院判決如左：
    主  文
甲○○因過失傷害人，處拘役貳拾日；如易科罰金，以佰元折算壹日。緩刑貳年。
    事  實
一、甲○○於民國八十九年四月十九日上午九時二十五分許，駕駛車牌號碼ＸＲ─四
    ０九三號自用小客車，沿高雄市○○路由北向南方向行駛，途經錦田路與六合一
    路交岔路口時，應注意在市區道路行車，時速不得超過四十公里及應注意車前狀
    況，且依當時情形，又無不能注意之情形，乃竟未遵守上揭速率限制，亦疏於注
    意車前狀況，而以時速五十公里之速度行駛，適有乙○○騎乘車牌號碼ＸＫＤ─
    三九五號重機車，沿六合一路由東往西方向行駛，至前開交岔路口時，亦疏未注
    意汽車行駛至交岔路口，其行進應遵守燈光號誌，且依當時情形，又無不能注意
    之情形，乃竟未遵守燈光號誌闖紅燈穿越上開交岔路口，甲○○見狀煞車不及，
    致其自小客車前車頭與乙○○機車右側相撞及，乙○○因而倒地，受有右側髖臼
    關節骨折、頭部外傷等傷害。
二、案經乙○○訴由臺灣高雄地方法院檢察署檢察官偵查起訴。
    理  由
一、訊據被告甲○○對於前揭時地駕車，與告訴人乙○○相撞及致告訴人因此受傷之
    事實固坦承不諱，並有驗傷診斷書一紙在卷可參，然辯稱事發當時伊已行駛至六
    合一路由東往西之快車道上，已過了乙○○行駛之六合一路慢車道，係因乙○○
    騎機車闖紅燈，見狀緊張，方誤判閃避方向而與伊駕駛之自小客車相撞，又伊並
    沒有看速率表，所以不清楚當時有無超速，當警員制作談話紀錄時，伊先愣了一
    下，不知如何回答，乃回問警員一般是多少，警員告知一般均是五十公里，伊才
    說時速五十公里，從而自不能僅憑五十公里之紀錄，即認定速度為五十公里，且
    本件係因乙○○闖紅燈才肇事，伊並無過失云云。惟查（一）被告當時之行車速
    率為五十公里一節，業據被告於警訊時自白不諱，此有交通事故現場談話紀錄表
    附卷可稽，而證人即制作談話紀錄表之警員許宋任於本院審理時亦到庭結證稱：
    「她自由陳述（行車速度五十公里）的」、「有想了一下下，但沒有問我一般是
    多少，我們平常也不告訴當事人這種話（即一般行車速度為五十公里）」等語，
    可證被告為上開速率之陳述時，並無遭受任何強暴、脅迫或誘導訊問之情事，其
    陳述自堪信為真實。（二）自錦田路停止線至刮地痕起點距離逾五點八公尺（因
    六合一路之慢車道距離為五點八公尺），而自六合一路之停止線至刮地痕起點距
    離逾四點一公尺（因錦田路之慢車道距離為四點一公尺），且案發當時天氣晴朗
    ，道路無障礙，為白天視線清楚之時刻，若被告當時有注意車前狀況，當會於駛
    入路口時即發覺告訴人機車，並踩煞車，然現場並無煞車痕，可證當時被告並未
    注意車前狀況致閃煞不及而肇事。（三）機車刮地痕之起點在六合一路慢車道上
    一節，業據證人即繪圖警員顏憲政到庭結證屬實，並有道路交通事故調查報告表
    一紙附卷可稽，可證事故發生地點係在六合一路之慢車道上，即告訴人無侵入快
    車道之情事。（四）被告車輛之撞擊點在前方，告訴人機車之撞擊點則在右側，
    亦據證人顏憲政結證在卷，本案若係告訴人失控致撞及被告之車輛，衡情被告車
    輛之撞及點應該不會在前方而係在側面；又機車刮地痕之方向與被告車輛行進之
    方向相同，可證當時告訴人機車所受之作用力來自被告行車之方向，益證告訴人
    係因被告車輛之撞及致倒地滑行，是告訴人車輛並非因失控而撞及被告車輛。（
    五）告訴人雖辯稱他當時行駛時之燈號已不復記憶，且談話紀錄表係警員寫好才
    叫他簽的，他並沒有接受訊問云云，惟查證人許宋任於本院審理時證稱：告訴人
    制作筆錄時意識清楚，且係告訴人自承闖紅燈行使等語，是告訴人事後否認其有
    闖紅燈一語顯不足採信；又告訴人對於行車速率之回答是─不清楚，若筆錄係警
    員在未經訊問之情形下制作，衡情不可能出現上開答語，益證談話紀錄表係在訊
    問後始制作，告訴人辯解不足採信。（六）本案經送鑑定結果，雖認本案被告無
    肇事原因，此有高雄市政府建設局車輛行車事故鑑定委員會八九高市車鑑字第六
    七一二號函及其所附之鑑定意見書在卷可憑，惟法院審理案件，並不受其他鑑定
    機關鑑定結果之拘束，仍應綜合一切事證，具體判斷，是尚難以前揭鑑定意見書
    遽認被告無過失。綜上所述，被告辯解不足採信。
二、按駕駛人在市區道路行車，時速不得超過四十公里及應注意車前狀況，並隨時採
    取必要之安全措施，道路交通安全規則第九十三條一項第一款前段、第九十四條
    第三項亦有明文。經查肇事路段係屬市區道路，行車速度時速自不得超過四十公
    里，被告於右揭時地駕車本應注意上揭規定，且依當時情形，又無不能注意之情
    形，乃竟疏於注意，以時速五十公里之速度行車，復未警戒車前狀況，採取適當
    之安全措施，致肇事使告訴人受傷，其有過失，已經明顯。至於告訴人闖紅燈致
    遭傷害，雖然亦有過失，然仍不能據此免除被告之過失責任。又告訴人因本件車
    禍受傷，與被告之過失行為間並有相當因果關係。事證明確，被告過失傷害之犯
    行已堪認定。
三、本件被告駕車肇事，致告訴人受傷，核其所為，係犯刑法第二百八十四條第一項
    前段之普通過失傷害罪。審酌告訴人所受之傷害不輕，被告迄今仍未與告訴人達
    成和解，惟本件無法達成和解係因告訴人提出之金額過鉅，且被告過失之程度甚
    為輕微，告訴人就本件車禍之發生應負絕大部分責任等一切情狀，爰量處如主文
    所示之刑；按刑法第四十一條，已於九十年一月十日修正公布，並於同月十二日
    施行，其第一項前段規定為「犯最重本刑為五年以下有期徒刑之罪，而受六月以
  下有期徒刑或拘役之宣告，因身體、教育、職業或家庭之關係或因其他正當事由
    ，執行顯有困難者，得以一元以上三元以下折算一日，易科罰金。」，本件被告
    犯罪後，上開法律已變更，依最高法院二十四年七月刑庭總會決議，易科罰金之
    事項，應依刑法第二條第一項之規定，適用修正後之刑法第四十一條之新法，本
    件爰諭知易科罰金折算標準，以資懲儆。又被告前未曾受有期徒刑以上刑之宣告
    ，因一時失慮，偶罹刑典，事後深具悔意，並積極尋求和解方案，無奈告訴人無
    視自己之過失程度較大，仍要求被告負大部分之賠償責任，致和解無法成立，被
    告經此刑之宣告後，應知警惕而無再犯之虞，本院因認暫不執行其刑為當，予以
    宣告緩刑用啟自新。
據上論斷，應依刑事訴訟法第二百九十九條第一項前段，刑法第二條第一項前段、二
百八十四條第一項前段、修正後第四十一條第一項、第七十四條第一款，罰金罰鍰提
高標準條例第一條前段、第二條，判決如主文。
本案經檢察官顏漢文到庭執行職務。
中      華      民      國    九十      年      六      月      七      日
                                    臺灣高雄地方法院交通法庭
              法  官  李  淑  惠
右為正本，係照原本作成，證明與原本無異。
如不服本判決，應於送達後十日內，向本院提出上訴狀。
                                        書記官  馮  欽  鳳
中      華      民      國    九十      年      六      月      七      日
附錄本判決論罪之法條：
刑法二百八十四條第一項前段
  因過失傷害人者，處六月以下有期徒刑、拘役或五百元以下罰金。


司法院資訊處製作；財團法人民間司法改革基金會備份。
